【裁判字號】    96,訴,542
【裁判日期】    970616
【裁判案由】    誣告
【裁判全文】
臺灣臺南地方法院刑事判決               96年度訴字第542號
公  訴  人  臺灣臺南地方法院檢察署檢察官
被      告  甲○○
選任辯護人  吳秋麗律師
上列被告因誣告案件，經檢察官提起公訴（九十五年度偵字第一
二一二九號），本院判決如下：
    主    文
甲○○意圖他人受刑事處分，向該管公務員誣告，處有期徒刑壹
年，減為有期徒刑陸月。
    事    實
一、緣甲○○與乙○○係兄妹關係，與乙○○之妻丁○○（現已
    離婚）則係姑嫂關係。又其因在雲林縣虎尾鎮購買房屋，建
    商登鍠建設有限公司為退款新臺幣（下同）三十八萬九千八
    百九十六元，由總經理張登陸開立同額支票一紙交付之，甲○○為求兌現，於民國（下同）九十四年八月三十日下午二
    時二十分，向玉山銀行斗六分行所申請開立帳號為0000
    00000000號之帳戶（下簡稱系爭帳戶），並於開戶
    當日下午二時二十九分親自臨櫃提款三十萬元後，旋將系爭
    帳戶之存摺、提款卡、印章借予乙○○保管及使用。
二、甲○○明知系爭帳戶之存摺、印章及提款卡平日均交由乙○○保管、使用，詎因與兄嫂丁○○間有民事通常保護令之訴
    訟而心生不滿，竟基於意圖使乙○○、丁○○受刑事處分之
    犯意，於九十五年二月二十一日下午一時，前往臺南市警察
    局第四分局育平派出所，向員警陳家銘報案謊稱「系爭帳戶
    之存摺、印章及提款卡，於九十四年八月三十日，在其位於
    臺南市○○區○○路四四巷二０號四樓之十住處，遭乙○○
    、丁○○竊取，並被盜領系爭帳戶內之存款三十五萬五千元
    」等語。復承同一誣告之犯意，於九十五年三月十七日上午
    十一時許，在臺南市○○區○○路二段二七三號之臺南市警
    察局第四分局偵查隊辦公室內，向承辦員警謝坤宏表示對乙○○、丁○○二人提出竊盜告訴之意，而誣指乙○○、丁○○涉犯竊盜罪嫌。幸經承辦員警細心查證，乙○○、丁○○
    始未遭到員警移送偵辦，並循線查悉上情。
三、案經臺南市警察局第四分局報告臺灣臺南地方法院檢察署檢
    察官偵查起訴。
    理    由
一、程序方面
  (一)按被告之自白，非出於強暴、脅迫、利誘、詐欺、疲勞訊問
    、違法羈押或其他不正之方法，且與事實相符者，得為證據
    。該自白如係經檢察官提出者，法院應命檢察官就自白之出
    於自由意志，指出證明之方法，刑事訴訟法第一百五十六條
    第一項、第三項分別定有明文。次按此項證據能力之限制，
    係以被告之自白必須出於其自由意志之發動，用以確保自白
    之真實性，故被告之自由意志，如與上揭不正方法具有因果
    關係而受影響時，不問施用不正方法之人是否為有訊問權人
    或其他第三人，亦不論被施用不正方法之人是否即為被告，
    且亦不以當場施用此等不正方法為必要，舉凡足以影響被告
    自由意志所為之自白，均應認為不具自白任意性，方符憲法
    所揭示「實質正當法律程序」之意旨。良以非任意性之自白
    ，係在被告遭受身體上強制或精神上強制之情況下所取得，
    並非出於其自由意思之發動，在其心意自主之情況下所為之
    陳述，非真實之可能性大為提高，若允許採為證據，不僅嚴
    重侵犯人權，也容易造成司法誤判，因此否定其證據能力。
    但所謂非任意性之自白，除其自白必須是以不正方法取得外
    ，尤須該自白與不正方法間具有因果關係，始有前述排除法
    則之適用，此觀刑事訴訟法第一百五十六條第一項規定：「
    被告之自白，非『出於』強暴‧‧‧者，得為證據」即明。
    而上開因果關係之判斷，除應依個案具體情節，詳細考察訊
    問之一方之基本狀況（包括：實施不正方法之態樣、手段、
    參與實施之人數‧‧‧等等）及受訊問之一方之基本狀況（
    包括：受訊問人之年齡、地位、品行、教育程度、健康狀況
    ‧‧‧等等）外，更應深入探討不正方法與自白間之相關聯
    因素（包括：實施不正方法對受訊問人強制之程度、與自白
    在時間上是否接近、地點及實施之人是否相同、受訊問人自
    白時之態度是否自然、陳述是否流暢‧‧‧等等）及其他相
    關情況，為綜合研判，始能符合事實（最高法院九十四年度
    臺上字第六四六一號、第二九九七號判決要旨參照）。
  1.被告抗辯其未於偵查中自白犯行云云。查被告係因涉犯誣告
    罪嫌為警報告臺灣臺南地方法院檢察署檢察官偵辦一節，此
    有臺南市警察局第四分局刑事案件報告書一份在卷可稽，又
    承辦檢察官於九十六年四月十二日訊問被告前，業已告知其
    涉犯誣告罪嫌，訊問內容亦均關於被告開立系爭帳戶存摺等
    物之保管使用情形，其至警局報案告訴乙○○、丁○○竊盜
    系爭帳戶之存摺及存款等情事，以及最後訊問被告對於誣告
    犯行是否認罪時，被告確有以「嗯」及點頭示意認罪，此業
    經然經本院會同被告、辯護人及蒞庭檢察官勘驗九十六年四
    月十二日之偵查錄音光碟明確，此有本院九十六年十二月六
    日之刑事勘驗筆錄一份在卷可按，並核與九十六年四月十二
    日偵查書記官紀錄訊問內容之要旨一致，是以，被告確於偵
    查中對於本件誣告罪嫌為自白，故其所為前開抗辯顯與事實
    不符。
  2.被告又抗辯其於偵查中自白犯行，係受到檢察官利誘云云。
    經本院會同會同被告、辯護人及蒞庭檢察官勘驗九十六年四
    月十二日之偵查錄音光碟，錄音光碟內容除被告辯護人九十
    六年六月二十八日提出之譯文內容第六頁第十三行另需補充
    記載「檢察官問：【那我們再傳一次，看他們要不要原諒你
    。你如果認錯，我會從輕處理，可是前提你須跟檢察官說有
    沒有這回事（即誣告乙○○、丁○○竊盜）？】被告回答【
    有】並【點頭】。檢察官問【有喔！還有沒有要補充的】等
    語外，以及譯文第五頁第十五行「重新處理」、第六頁第十
    二行「重新」之記載應是「從輕處理」之記載外，其餘均與
    被告辯護人提出之譯文內容大致相符。雖被告辯護人堅持主
    張檢察官確實表示「重新處理」之語，然查被告經臺南市警
    察局第四分局於九十五年八月一日以南市警四刑偵字第九五
    ０００００三四四號刑事案件報告書移送臺灣臺南地方法院
    檢察署，經該署於九十五年八月十一日以九十五年度【偵】
    字第一二一二九號分案偵查，而檢察官偵查終結之處理方式
    僅有「起訴」或「不起訴」或「緩起訴」等法定程序，並無
    「重新處理」之可能，反之檢察官於偵查時當然會視偵查所
    得證據以及參酌刑法第五十七條所列事項、被告是否認罪等
    情，在前列偵查終結程序中採取是否對被告「從輕處理」，
    因此，被告辯護人主張偵查檢察官係表示「重新處理」云云
    ，顯與偵查實務作為有違。
  3.姑不論是檢察官係表示「重新處理」或「從輕處理」，縱偵
    查檢察官於訊問過程中，一再曉諭被告是否要認罪，檢察官
    將「從輕處理」或「重新處理」，或者於庭訊過程中向被告
    說明「你這個狀況很明顯」等語，均是經檢察官憑據訊問過
    程中，向被告詢問系爭帳戶、存摺、提款卡之使用情況，被
    告與乙○○間借款情形，是否遭乙○○欠款卻事後否認而提
    告等情，以及參酌偵查所得證據，向被告所為案情利害關係
    之分析，此有前開勘驗筆錄一份在卷可參，均非檢察官為利
    誘被告自白犯行所為之不正方法。況被告於九十五年二月二
    十一日、同年三月十七日警詢時明確指出系爭帳戶之存摺等
    物乃乙○○、丁○○所竊取及盜領系爭帳戶內之存款，並對
    二人提出竊盜告訴，亦有前開警詢筆錄二份在卷可佐，換言
    之，被告理應知悉系爭帳戶之存摺等物以及帳戶內存款是否
    確為乙○○、丁○○所竊取之實情，又斟之被告被告乃六十
    三年次，高中畢業，亦知悉所有物品遭竊應向警局報案提出
    告訴，社會經驗以及智識程度非淺，警詢時製作筆錄之員警
    均一再告知被告對他人做不實之控告是涉及刑罰，於偵查中
    ，檢察官亦向被告分析被乙○○欠錢或被乙○○告，與向警
    方報案系爭帳戶之存摺等物遭乙○○、丁○○竊取以及帳戶
    內存款被乙○○盜領是兩回事，有警詢筆錄及前開勘驗筆錄
    可參，因此，被告在偵查檢察官分析案情利害關係後對於誣
    告犯行所為之自白，應係出於自由意志，故被告前開抗辯顯
    不可採，是以，被告於九十六年四月十二日偵查中所為之自
    白，並非出於檢察官之利誘，依刑事訴訟法第一百五十六條
    第一項之規定，得為證據。
  (二)被告復抗辯其於警詢時，並未自白誣告犯行等語，查被告於
    警詢時僅坦承因乙○○於臺灣雲林地方法院九十五年度家護
    字第二二號民事通常保護令事件開庭時，一再否認向被告欠
    款，亦不還款，故要告乙○○竊盜等語，對於其涉嫌誣告乙○○、丁○○竊盜之犯行一節並未明白表示認罪，此觀之被
    告九十五年七月二日之警詢筆錄即明，因此，被告此部分抗
    辯尚非無據，故不得將被告於警詢所為之供述視同「自白」
    。
  (三)次按被告以外之人於審判外之言詞或書面陳述，除法律有規
    定者外，不得作為證據；又證人、鑑定人依法應具結而未具
    結者，其證言或鑑定意見，不得作為證據，刑事訴訟法第一
    百五十九條第一項、第一百五十八條之三分別定有明文。查
    告訴人乙○○於警詢所為之證述，係屬被告以外之人，於審
    判外所為之陳述，證人警詢證述前，亦未經法定具結程式，
    復未經被告或其選任之辯護人在場聽聞，更未經被告行使詰
    問權，另無其他法定除外得以回復證據能力規定之適用，因
    此，依前開法條規定，證人乙○○於警詢所為證述對於被告
    而言，自無證據能力。
二、實體方面
  (一)訊據被告坦承「1.其與乙○○係兄妹關係，與乙○○之妻丁○○係姑嫂關係。2.其有向玉山銀行斗六分行所申請系爭帳
    戶。3.其於九十五年二月二十一日下午一時許，前往臺南市
    警察局第四分局育平派出所，報案稱系爭帳戶之存摺、印章
    及提款卡，於九十四年八月三十日在其位於臺南市○○區○○路四四巷二０號四樓之十住處，遭乙○○、丁○○二人竊
    取，並被盜領存款。4.其於九十五年三月十七日上午十一時
    許，在同市○○區○○路二段二七三號之臺南市警察局第四
    分局偵查隊辦公室內，製作警詢筆錄時，當場向承辦警員謝
    坤宏表示對乙○○、丁○○二人提出竊盜告訴。5.乙○○於
    九十四年八月三十日至同年十二月二十七日止, 自系爭帳戶
    以ＡＴＭ方式轉帳至乙○○所有之臺新國際商業銀行（下簡
    稱臺新銀行）、臺北富邦商業銀行股份有限公司（下簡稱臺
    北富邦銀行）、萬泰商業銀行（下簡稱萬泰銀行）、慶豐商
    業銀行（下簡稱慶豐銀行）、臺北國際商業銀行（下簡稱臺
    北國際銀行，現已改稱永豐商業銀行股份有限公司）等銀行
    帳戶及丁○○所有之寶華銀行之帳戶，或以ＡＴＭ現金提領
    方式 (詳細轉帳及提領時間以玉山銀行函覆之交易明細表為
    準）」等情，但矢口否認有何誣告乙○○、丁○○竊盜系爭
    帳戶之存摺等物以及盜領帳戶內存款之犯行，並辯稱：其並
    未同意將系爭帳戶之存摺等物交由乙○○使用，亦未將帳戶
    內存款借貸予乙○○，卻遭乙○○將系爭帳戶內之存款轉帳
    至乙○○或丁○○之帳戶繳納欠款，其二人所為自該當於竊
    盜犯行云云。
  (二)被告先辯稱其於雲林縣虎尾鎮購屋辦理貸款，建商欲退款三
    十八萬九千八百九十六元，故前往玉山銀行斗六分行開立系
    爭帳戶，其為開戶所存入之五百元，建商之前開退款三十八
    萬九千八百九十六元，以及其自所開立之復華銀行、郵局等
    帳戶匯入系爭帳戶約計二十六萬三千元，全數遭乙○○等人
    陸續盜領等情。然查被告係於九十四年八月三十日下午二時
    二十分許，至玉山銀行斗六分行申請開立系爭帳戶，並存入
    五百元，旋於同日下午二時二十一分許，存入建商登鍠建設
    有限公司總經理張登陸所開立票面金額三十八萬九千八百九
    十六元之支票一紙，暨於同日下午二時二十九分親自填寫取
    款憑條提款三十萬元一情，有玉山銀行斗六分行九十六年五
    月十一日以玉山斗六字第０七０五一００一號函檢送之交易
    明細、同行九十六年六月七日以玉山斗六字第０七０六０一
    ０一號函檢送支票、存款憑條取款憑條、同行九十七年四月
    十日以玉山斗六字第０八０三三一０二號函檢送之系爭帳戶
    開戶資料、同行九十六年七月二十日玉山斗六字第０七０七
    一二０一號函檢送張登陸之支票存款開戶資料、經濟部中部
    辦公室九十六年七月十三日經中三字第０九六三０八九五四
    六０號函檢送之登鍠建設股份有限公司之公司登記資料各一
    份（本院卷(一)第十四至十六、四九至五四頁、一六０、一七
    八至二０五頁、本院卷(二)第七二至七八頁）在卷可考，而觀
    之前開提領三十萬元之取款憑條上存戶簽章欄之「甲○○」
    簽名均與被告開立系爭帳戶於存款戶約定書上所簽署之簽名
    相符，而被告於九十七年六月五日本院審理時亦坦承該筆三
    十萬元確為其所提領，顯與被告於本院審理之初所辯稱該筆
    三十萬元乃乙○○所盜領一節有所不同，因此，被告前開所
    辯之真實性已然存疑。
  (三)復質之證人乙○○於本院審理時證稱：因被告於雲林縣虎尾
    鎮購屋，建商開立一紙支票予被告，被告為求兌現，故由我
    帶被告前往玉山銀行斗六分行開立系爭帳戶，因我積欠銀行
    卡債、貸款無法繳納，亦擔憂存款至我所開立之帳戶，會被
    銀行扣款，故於開戶當日立即向被告借用系爭帳戶及帳戶內
    之存款，被告將三十萬元提出後，即同意並將系爭帳戶之存
    摺、提款卡、印章交付給我，並與被告一同變更系爭帳戶之
    金融卡密碼，因為我們是雙胞胎，故以生日為密碼，我於當
    日取得系爭帳戶，在出玉山銀行後搭載被告返家前，旋以Ａ
    ＴＭ轉帳至我欠款之銀行繳款，若向被告借款，被告亦會匯
    款至系爭帳戶後再通知我提款，有時會當日提款，透過系爭
    帳戶已向被告借款十餘次，每次都是一、二萬元，有時是五
    、六千元等語明確，另參酌系爭帳戶於九十四年八月三十日
    被告提領三十萬元後，旋於同日下午二時三十三分許辦理金
    融卡密碼變更，並於同日下午二時四十分許、四十二分許、
    四十三分許以ＡＴＭ跨行轉帳至乙○○所申請之臺新銀行、
    萬泰銀行、臺北富邦等銀行帳戶內繳款之紀錄，此有前開玉
    山銀行斗六分行檢送之交易明細表、轉帳帳號明細、同行九
    十六年七月二十日以玉山斗六字第０七０七一二０一號函檢
    送之晶片金融卡事故查詢單，以及臺新銀行九十六年七月二
    十五日以臺新總法制字第０九六００００二二一九號函檢送
    之信用卡申請資料及繳款明細、萬泰銀行九十六年七月二十
    四日泰通訴字第０九六００００四六一六號函檢送之現金卡
    申請資料及繳款明細、臺北富邦銀行九十六年七月十六日以
    北富銀營作字第九六一一一二０號函檢送之開戶資料及繳款
    明細各一份（本院卷(一)第二一０至二一七、二０六至二０九
    、一六六至一六八頁）在卷可佐，自被告親自提領三十萬元
    後，系爭帳戶內尚餘九萬餘元，於約十五分鐘內，證人乙○○即陸續自系爭帳戶辦理轉帳至其所申請之銀行帳戶內繳款
    ，若未經被告同意使用系爭帳戶之提款卡及帳戶內存款，證
    人乙○○何以能在系爭帳戶開立後不到十五分鐘內取得系爭
    帳戶之提款卡為前開轉帳事宜，足徵系爭帳戶確係被告同意
    交由證人乙○○使用至明。
  (四)雖被告抗辯其於離開玉山銀行斗六分行前曾請乙○○協助辦
    理變更密碼，而將提款卡交付予證人，故乙○○得以利用該
    時間辦理轉帳云云。倘被告所述屬實，則乙○○理應會利用
    辦理密碼變更時，立即盜領帳戶內全部款項，然觀之前開交
    易明細，九十四年八月三十日下午二時三十三分許密碼變更
    成功後，同日二時四十分再由乙○○轉帳至其所開立之銀行
    帳戶內，中間相隔七分鐘，足見被告所述已與真實不符。另
    據被告於本院審理時供述其僅將提款卡交由乙○○辦理密碼
    變更，存摺、印章等物並未交付，變更密碼結束後，乙○○
    在離開銀行回到家前即將提款卡交回，之後提款卡、存摺、
    印章均在被告知保管持有中等語無訛，查系爭帳戶之存摺、
    提款卡、印章在變更密碼之後即一直在被告自己掌管持有中
    ，乙○○又如何能據此進行上開轉帳之手續，而乙○○能於
    變更密碼後之四十分鐘內即九十四年八月三十日下午三時三
    時二十分許，再度以ＡＴＭ方式自系爭帳戶轉帳至其所申請
    之慶豐銀行帳戶內繳款，有前開交易明細及慶豐銀行員林分
    行九十六年七月十三日以（九六）慶銀員字第二四三號函檢
    送之繳款明細、帳號所有人資料查詢單各一紙在卷可憑（本
    院卷(一)第一六九至一七一頁），可見證人乙○○前開證述非
    虛，而被告前開所辯明顯與經驗法則相違。
  (五)復參以被告自承申辦系爭帳戶後，即返回證人乙○○位於雲
    林縣虎尾鎮之住處居住一節，對照被告於九十五年二月二十
    一日在警局告訴員警乙○○、丁○○係於九十四年八月三十
    日，利用搭載被告返回臺南市○○區○○路四四巷二０號四
    樓之十住處時，竊取系爭帳戶之存摺、提款卡及印章等情，
    被告申辦系爭帳戶後係居住在證人乙○○之住處，何以證人
    會至被告位於臺南市住處竊取前開物品，又若證人確有於開
    立系爭帳戶後當日搭載被告返回臺南市住處時，利用機會竊
    取前開物品，然雲林縣斗六市之玉山銀行斗六分行與臺南市
    安平區之被告住處，兩地相隔百餘公里，並非四十分鐘內可
    以到達，證人乙○○怎能在離開玉山銀行斗六分行後，於四
    十分鐘內即九十四年八月三十日下午三時三時二十分許，再
    度利用ＡＴＭ以提款卡方式，自系爭帳戶轉帳至其所申請之
    慶豐銀行帳戶內繳款，因此，被告前開所辯應係事後矯詞卸
    責之詞，不足採信。
  (六)被告又辯稱其系爭帳戶確係自己使用中，因其為避免其夫發
    現其有存款，故多次自復華銀行及郵局帳戶內轉帳至系爭帳
    戶內云云。查被告確曾於九十四年十月十七日、十月十九日
    、十月二十一日十月二十四日、十月二十八日、十月三十一
    日、十一月二日、十一月四日、十一月九日、時一月十一日
    、十一月十五日、、十一月十九日、十一月二十一日、十一
    月二十四日、十一月三十日、十二月六日、十二月二十六日
    、十二月二十七日等日，陸續自其所申辦之復華商業銀行（
    下簡稱復華銀行）、郵局帳戶轉帳至系爭帳戶內，此有前開
    玉山銀行斗六分行交易明細以及臺灣郵政股份有限公司九十
    六年六月十二日以儲字第０九六七一六八五二號函檢送之開
    戶資料、歷史交易清單、桃園郵局九十六年七月二十四日以
    桃營字第０九六０一００八二九號函檢送之交易明細、復華
    銀行臺南分行九十六年六月二十五日復臺南字第０九六００
    ００一一二號函檢送之開戶資料、交易明細、同銀行九十六
    年七月十七日以復營運字第０九六００００七七二號函檢送
    之開戶資料、交易明細各一件（本院卷(一)第五五至五八、一
    四六、一０五至一０八、一六０至一六二頁）在卷可佐，然
    觀之被告所開立之復華銀行帳戶交易明細，自九十四年十月
    十七日至十二月二十七日止，所有存款餘額最多不超過四萬
    元，實無為避免丈夫發現有存款而辦理轉帳之必要。雖被告
    所開立之郵局帳戶內，自九十四年八月三十日起至同年十二
    月二十七日止，最多存款餘額有高達一百十餘萬元，然若被
    告確有前開顧忌，理應將帳戶內之大筆存款一次轉存至系爭
    帳戶內始可避免其夫發現，而無分筆多次陸續轉帳而徒啟疑
    竇為是。又被告雖辯稱需分次小額轉帳才可以造成是其花掉
    存款之假象云云，然如被告前開所述，系爭帳戶儼然係被告
    私自開立之小金庫，專為私房錢之保管而使用，則被告理應
    對系爭帳戶之存摺等物保管嚴密，謹慎留意系爭帳戶內存提
    款之情形，尤其自前開復華銀行或郵局帳戶內轉帳至系爭帳
    戶是否成功一節謹慎確認始得確保私房錢之存在，然被告卻
    稱系爭帳戶開立後，立即將帳號抄錄在手機內，自九十四年
    十月十七日起至同年十二月二十七日止多達十九次之轉帳，
    均只核對手機內抄錄之帳號，從未將系爭帳戶存摺找出刷簿
    子確認轉帳是否成功或以提款卡在ＡＴＭ查詢餘額等情，實
    有違一般人之生活經驗。
  (七)反觀被告自復華銀行或郵局轉帳至系爭帳戶之金額多為一至
    二萬元或五至六千元，轉帳後多餘轉帳成功後一至二小時內
    即為證人乙○○以提款卡在ＡＴＭ提領或轉帳至其或丁○○
    所開立之銀行帳戶內，此可見前開玉山銀行斗六分行檢送之
    交易明細所載之交易時間，核與證人乙○○前開所證每次以
    電話向被告借款一至二萬，或五至六千元，經被告通知轉帳
    成功後即以提款卡至ＡＴＭ提款或轉帳一節相符，益證證人
    乙○○所證系爭帳戶確經被告同意交付其使用一情，應較為
    可採。
  (八)被告另抗辯若如證人乙○○所述，其於九十四年八月三十日
    提款三十萬元，並將其中十餘萬借予乙○○後，若證人確因
    經濟困難有繳納臺新銀行、萬泰銀行、臺北富邦銀行欠款之
    必要，實可以現金交付借貸予證人繳納即可，何需將系爭帳
    戶交付使用云云。然以現金繳納其他銀行欠款之方式，雖非
    不可，但需有繳款帳單，並視各該銀行所合作之託收銀行為
    何，若以現金匯款方式所收取之匯款手續費顯較ＡＴＭ轉帳
    之手續費為高，況被告提出該三十萬元後，系爭帳戶內尚有
    餘款，因此，證人向被告借用系爭帳戶之存款，立即直接以
    ＡＴＭ方式轉帳繳款，亦不違經驗法則。被告再抗辯若證人
    有向被告借款，即將匯款至證人所申請之金融機構帳戶即可
    ，何需轉帳至其所開立之系爭帳戶云云。然查證人確實欠繳
    貸款或信用卡或現金卡等帳款嚴重，此有前開銀行所檢送證
    人乙○○之繳款明細可稽，此外，尚有寶華商業銀行九十六
    年七月二十七日以（九六）寶華消乙字第０一一二六四號函
    檢送丁○○之往來明細查詢報表、大眾銀行臺中分行九十六
    年七月二十三日（九六）臺中發字第四一六號函檢送之交易
    明細、臺灣中小企業銀行檢送之交易明細、挺鈞股份有限公
    司九十六年八月十四日陳報狀檢送之交易明細、臺北富邦銀
    行九十六年九月二十六日（九六）北富消金風控字第０二０
    三號函檢送之申請資料、（本院卷(一)第一四七至一四八、一
    五四至一五七、一六三至一六五、二二至二二五頁、本院卷
    (二)第十六至十七頁），因此，倘若被告直接將借款轉帳至乙○○所開立之帳戶中，確有被欠款銀行直接扣繳信用卡或現
    金卡欠款之可能，而影響乙○○對於借款之支配使用，故乙○○借用系爭帳戶，並要求被告將借款轉帳至系爭帳戶內，
    亦非與社會生活經驗有悖，綜上各節，系爭帳戶確實於被告
    開立及提領三十萬元後，即交由乙○○使用中一節已堪認定
    。
  (九)被告第辯稱係因證人乙○○於臺灣雲林地方法院九十五年度
    家護字第二二號民事通常保護令調查時否認有向其借款等情
    ，查證人乙○○於前開民事事件調查時固以證人身份到庭證
    稱「被告之前有車禍，撞壞了腦子，他常常說我欠他五十萬
    元，一百萬元」等語，惟據其於本院審理時證稱並非否認積
    欠被告借款，僅係否認有積欠高達五十萬元、一百萬元之數
    額而已，查若證人確有否認積欠借款，則被告大可提出系爭
    帳戶之交易明細，由帳戶內款項均自被告開立之復華銀行或
    郵局內轉入，再由系爭帳戶轉帳至證人乙○○或其妻丁○○
    所開立之帳戶中，即可輕易證明乙○○、丁○○等人確有向
    其借款，而提起民事訴訟已足以確保自己借款債權。反之，
    參照前開各節，被告明知系爭帳戶交予乙○○使用中，卻因
    證人乙○○之前妻丁○○於九十五年一月十一日向雲林縣警
    察局虎尾分局報案遭到被告之騷擾，而向臺灣雲林地方法院
    聲請核發通常保護令，被告於九十五年二月十三日到庭否認
    上情後，旋於九十五年二月二十一日至臺南市警察局第四分
    局育平派出所向員警指稱乙○○、丁○○竊取系爭帳戶之存
    摺等物，復於九十五年三月十七日，在臺南市警察局第四分
    局偵查隊，對乙○○、丁○○提出竊盜告訴，益徵被告確有
    使乙○○、丁○○受到處分，而向該管公務員誣告之犯意，
    是以，被告誣告乙○○、丁○○竊盜系爭帳戶之存摺等物之
    事實，事證已臻明確，被告犯行洵堪認定。
  (十)至被告聲請勘驗證人乙○○於臺灣雲林地方法院九十五年度
    家護字第二二號九十五年二月十三日之錄音光碟以確認證人
    乙○○於該事件調查時否認有借款之事宜一節，除有前開民
    事事件案卷所附之調查筆錄可佐外，復經證人乙○○於本院
    審理時到庭證稱明確，故無另行勘驗之必要，附此敘明。
三、認罪科刑
  (一)按「上訴人以自己所為之事實，反指為被告犯罪行為，顯非
    出於誤會或懷疑，自不能謂其不應負誣告罪責」，（最高法
    院四十七年臺上字第一六０號判例要旨參照）。查被告明知
    系爭帳戶之存摺、提款卡、印章均交付借予乙○○使用，卻
    向員警指稱係乙○○、丁○○竊取系爭帳戶之存摺等物，而
    非單純之誤會或懷疑，依前開判例要旨，被告前開所為係犯
    刑法第一百六十九條第一項之意圖他人受刑事處分，而向該
    管公務員誣告罪。而被告以一誣告行為，同時誣指乙○○、
    丁○○二人竊盜，乃一行為觸犯數罪名，應依修正施行前刑
    法第五十五條前段論以想像競合，從一重處斷（詳如後述）
    ，又被告於九十五年二月二十一日、同年三月十七日先後兩
    次就同一竊盜案件，誣告乙○○、丁○○竊盜，乃承同一犯
    意侵害同一國家法益，應論以單純一罪（最高法院九十三年
    度臺上字第二九一四號判決要旨參照），無刑法修正施行前
    連續犯規定之適用。
  (二)爰審酌被告無任何前科紀錄，此有臺灣高等法院被告前案紀
    錄表及臺灣臺南地方法院檢察署刑案資料查註紀錄表各一件
    在卷可稽，素行尚可，復考量其與乙○○乃兄妹關係、與丁○○係姑嫂關係，卻因借款糾紛，誣指乙○○、丁○○竊盜
    ，惡性非輕，雖被告曾於偵查中坦承犯行，卻於本院審理時
    矢口否認犯行，矯詞卸責，浪費司法程序莫甚於此，所幸承
    辦員警仔細調查，以致乙○○、丁○○未因被告誣指而遭員
    警以涉犯竊盜移送檢察官偵查，暨其智識程度、生活狀況、
    犯罪手段、所生危害等一切情狀，認蒞庭檢察官舉體求處有
    期徒刑十月，尚屬過輕，應量處如主文所示之刑，又被告前
    開犯行之犯罪時間係在九十六年四月二十四日前，核與中華
    民國九十六年罪犯減刑條例第二條第一項第三款之減刑要件
    相符，故應減至宣告刑之二分之一。
四、新舊法比較
  (一)按行為後法律有變更者，適用行為時之法律。但行為後之法
    律有利於行為人者，適用最有利於行為人之法律。修正後刑
    法第二條第一項定有明文。查本件被告行為後，刑法部分條
    文修正施行，而修正施行後刑法第二條第一項亦修正規定，
    然此乃為與刑法第一條罪刑法定主義相互契合，以貫徹法律
    禁止溯及既往原則，其乃規範行為後法律變更所生新舊法律
    比較適用之準據法，本身尚無比較新舊法之問題，故應一律
    適用修正施行後刑法第二條之規定以決定適用之刑罰法律，
    先予辨明。又參以本次刑法總則編修正之比較新舊法，應就
    罪刑有關之之共犯、未遂犯、想像競合犯、牽連犯、連續犯
    、結合犯，以及累犯加重、自首減輕暨其他法定加減原因（
    如身分加減）與加減例等一切情形，綜其全部罪刑之結果而
    為比較（最高法院九十五年五月二十三日刑事庭第八次會議
    決議可資參照），首先敘明。
  (二)查被告行為時，修正施行前刑法第五十五條乃規定「一行為
    而觸犯數罪名，或犯一罪而其方法或結果之行為犯他罪名者
    ，【從一重處斷】」，修正後之刑法刪除原第五十五條後段
    有關牽連犯之規定，但仍保留同條前段想像競合犯，惟修正
    條文為「一行為而觸犯數罪名者，【從一重處斷。但不得科
    以較輕罪名所定最輕本刑以下之刑】」，亦即修正後論以想
    像競合犯者量定宣告刑時，不得低於該重罪以外各罪法定本
    刑中之最高者，此乃就刑罰範圍設有限制，因此，顯以修正
    施行前刑法第五十五條前段之規定對被告較為有利，是依刑
    法第二條第一項前段之規定，應適用修正施行前刑法第五十
    五條前段，從一重處斷。
據上論斷，刑事訴訟法第二百九十九條第一項前段，中華民國九
十六年罪犯減刑條例第二條第一項第三款、第七條，刑法第二條
第一項、（修正施行前）第五十五條前段、第一百六十九條第一
項，判決如主文。
本案經檢察官丙○○到庭執行職務。
中    華    民    國    97    年    6    月    16    日
                  刑事第十一庭 審判長 法  官  陳威龍
                                      法  官  吳坤芳
                                      法  官  黃欣怡
以上正本證明與原本無異。
如不服本判決應於收受本判決後10日內向本院提出上訴書狀，並
應敘述具體理由。如未敘述上訴理由者，應於上訴期間屆滿後20
日內向本院補提理由書狀（均須按他造當事人之人數附繕本）「
切勿逕送上級法院」。
                                      書記官  陳怡吟
中    華    民    國    97    年    6    月    16    日
附錄本案論罪科刑條文
中華民國刑法第169條
（誣告罪）
意圖他人受刑事或懲戒處分，向該管公務員誣告者，處 7 年以下
有期徒刑。
意圖他人受刑事或懲戒處分，而偽造、變造證據，或使用偽造、
變造之證據者，亦同。
96犯罪減刑條例第2條
犯罪在中華民國九十六年四月二十四日以前者，除本條例另有規
定外，依下列規定減刑：
一、死刑減為無期徒刑。
二、無期徒刑減為有期徒刑二十年。
三、有期徒刑、拘役或罰金，減其刑期或金額二分之一。
緩刑或假釋中之人犯，於本條例施行之日起，視為已依前項規定
減其宣告刑，毋庸聲請裁定減刑。但經撤銷緩刑之宣告或假釋者
，仍應依本條例規定聲請裁定減刑。


司法院資訊處製作；財團法人民間司法改革基金會備份。
